臺灣高等法院民事裁定　　　　　　　　 100年度抗字第1274號
　　抗　告　人
　　即債務　人　高明美
抗告人因與相對人即債權人張佩智間停止執行事件，對於中華民
國100年8月11日臺灣臺北地方法院100年度聲字第474號所為裁定
提起抗告，本院裁定如下：
    主  文
抗告駁回。
抗告程序費用由抗告人負擔。
    理  由
一、抗告人於原法院聲請及本件抗告意旨略以：坐落臺北市○○
    區○○段二小段第43建號即門牌臺北市○○○路○段128 巷1
    號房屋（下稱系爭建物）為伊所有，相對人聲請強制執行，
    並定期於100年8月22日執行，惟伊之長子覃榮二於100年8月
    10日應徵召入營服役，系爭建物乃伊賴以維持生活之必要財
    產，依軍人及其家屬優待條例第9 、10條等規定，不得請求
    強制執行，上開條文係為避免人民依憲法第20條服兵役時，
    人民依憲法第15、16條享有之居住生存權、工作權、訴訟權
    等遭侵害，為保障人民而制定，如任由相對人聲請執行拆遷
    者，有損軍人之生活或居住，自不應區分戰時或軍事動員與
    否，爰聲請停止原法院99年度司執字第106452號之強制執行
    程序等情。
    原法院駁回停止執行之聲請，係以：政府於動員戡亂時期終
    止後已終止軍事動員，抗告人之長子應徵召服役，與軍人及
    其家屬優待條例第10條所定「動員時期應徵召」之要件不符
    ，抗告人之聲請為無理由，為其裁判基礎。
二、按動員時期應徵召服役之軍人，於在營服役期間，其家屬賴
    以維持生活必須之財產，債權人不得請求強制執行，固為軍
    人及其家屬優待條例第10條所明定，上開條例係依據兵役法
    第80條而制定，法律名稱及條文內容無冠以「動員戡亂」之
    用語，非屬憲法增修條文第8 條所指「僅適用於動員戡亂時
    期之法律」，而屬經常性之平時法；然平時法因應戰時之特
    別需要，增設專適用於戰時之若干規定亦不乏其例，上開軍
    人及其家屬優待條例第10條規定即係因應戰時對服役軍人及
    其家屬之規定，其所謂「動員時期」，應僅指軍事動員而言
    ，即須於軍事動員時期應徵召服役者，始有其適用，平時則
    否。
三、抗告人主張：伊長子覃榮二於100年8月10日入營服役，依軍
    人及其家屬優待條例第10條規定，本件強制執行應予停止云
    云，固據提出戶籍謄本及覃榮二之陸軍常備兵徵集令在卷（
    原法院卷第5、11 頁）。查動員戡亂時期業經總統命令宣告
    於80年5月1日終止，其後已終止軍事動員，則抗告人長子覃
    榮二所應徵召服役，非在動員時期，與抗告人主張之軍人及
    其家屬優待條例第10條規定要件有所未合，立法者既限定上
    開規定僅適用於「動員時期」，自無從適用至平時，故抗告
    人以此為由聲請停止執行，並非正當，應予駁回。原法院駁
    回抗告人之聲請，並無不合，抗告人仍執陳詞提起抗告，為
    無理由，應予駁回。
四、據上論結：本件抗告為無理由，依強制執行法第30 條之1，
    民事訴訟法第495條之1第1項、第449條第1項、第95 條、第
    78條，裁定如主文。
中    華    民    國  100     年    9     月    13    日
                      民事第一庭
                          審判長法  官  張耀彩
                                法  官  吳光釗
                                法  官  林金吾
正本係照原本作成。
本裁定除以適用法規顯有錯誤為理由外，不得再抗告。如提起再
抗告，應於收受後10日內委任律師為代理人向本院提出再抗告狀
。並繳納再抗告費新台幣１千元。
                                書記官  張淑芳
中    華    民    國   100    年    9     月    13    日